【裁判字號】    98,易,414
【裁判日期】    980327
【裁判案由】    妨害家庭
【裁判全文】
臺灣臺北地方法院刑事判決               98年度易字第414號
公  訴  人  臺灣臺北地方法院檢察署檢察官
被      告  乙○○
                    國民
被      告  甲○○
                    國民
選任辯護人  周欣穎律師
            蕭嘉甫律師
上列被告因妨害家庭案件，經檢察官提起公訴（起訴案號：97年
度偵字第16865號）本院判決如下：
    主  文
乙○○有配偶而與人通姦，處有期徒刑參月，如易科罰金，以新
台幣壹仟元折算壹日。緩刑貳年。
甲○○與有配偶之人相姦，處有期徒刑參月，如易科罰金，以新
台幣壹仟元折算壹日。緩刑貳年。
    事  實
一、乙○○前與戊○○有婚姻關係（二人於民國78年12月10日結
    婚，業於97年9月1日離婚），甲○○於91年間起也明知乙○○為有配偶之人。詎乙○○、甲○○二人竟依序基於妨害家
    庭之通、相姦接續犯意，自96年10月間起，在臺北市中正區
    ○○○路4段68號12樓之13房屋同居共同生活，並發生通、
    相姦性行為。嗣戊○○於97年4月22日凌晨2時許，會同徵信
    業者以及臺北市政府警察局思源派出所員警前往上址，二人
    當時僅身著內衣褲，始查知上情。
二、案經被害人戊○○告訴臺灣臺北地方法院檢察署檢察官偵查
    起訴。
    理  由
壹、程序部分：
一、證人戊○○、丁○○、丙○○於本院審理時，到庭具結後供
    證，其中證人戊○○、丁○○之供述內容，與渠等在偵查中
    結證情詞大致相符，該三證人之證詞，依法得為證據。
二、卷附告訴人戊○○提出其於97年4月22日凌晨2時許，與被告
    甲○○等人在台北市政府警察局中正二分局思源街派出所對
    談錄音光碟及其譯文（97年度他字第5931號卷7至13頁），
    告訴人之取得既無何違法情形，並經偵查中勘驗無訛（偵卷
    6至8頁），且經公訴人於詰問證人戊○○時就此詰問及經被
    告等共同選任辯護人行反詰問，復由被告等表示意見，各在
    卷，依刑事訴訟法第158條之3及第158條之4之反面解釋，上
    述光碟及其譯文內容，得為證據。
三、卷附告訴人及被告二人等所簽具離婚暨賠償協議書（同上他
    字卷14、15頁）經被告二人於審判程序同意作為證據，且渠
    等及共同選任辯護人所提刑事準備程序狀亦載明對於上開協
    議書之證據能力無意見，本院審酌該書面作成之情況，認為
    適當，依刑事訴訟法第159條之5第1項該協議書得為證據。
貳、實體部分：
一、訊據被告乙○○、甲○○均矢口否認有何犯行，辯稱：渠等
    於案發當天（97年4月22日）並無發生性行為，要無任何不
    法云云。經查：上開事實，業經告訴人（證人）戊○○、證
    人丁○○、丙○○分別於偵、審時指、證述甚詳，且有上開
    錄音光碟及其譯文並離婚暨賠償協議書存卷可按，互核大致
    相符。續查：
  (一)證人戊○○於98年3月13日到庭結證：被告乙○○於96年8月
    初至馬來西亞參加研討會，應於同年月7日返家而未回家，
    其於次（8）日至伊任職之台灣大學研究室發見被告乙○○
    如期返國卻不回家，同日傍晚，被告甲○○至該研究室告訴
    其稱伊與被告乙○○已在一起4年，96年8月7日晚上被告乙○○至伊之住所過夜，渠等之外遇（婚外情）不算什麼，目
    前之社會比比皆是；旋被告乙○○雖有回家，惟在96年10月
    以前，一星期有三天未回家，自96年10月起即完全不回家；
    嗣其委託徵信社調查得知被告二人均係在台北市○○○路○
    段68號12樓之13出入居住及過夜，其即於97年4月22日凌晨
    偕同丁○○等人先至思源街派出所報案後，至上址按鈴，被
    告乙○○穿著休閒短褲、Ｔ恤前來開門，入室後見被告甲○○穿休閒式睡衣，未穿胸罩，可以很清楚看到胸部；嗣渠等
    先後到思源街派出所，其與被告甲○○有一段時間對談，經
    其錄音即卷附錄音光碟及譯文內容；對談中，被告甲○○有
    向其表示因破壞其之家庭，早就想向其道歉，及是認伊與被
    告乙○○間有發生性行為，並坦認伊與乙○○分別居住上述
    羅斯福路4段68號12樓及7樓，乙○○偶爾會到該12樓之13即
    甲○○住處居住；其與乙○○、甲○○於當天上午9至10點
    間有簽具離婚暨賠償協議書；並供明該協議書第5條所載「
    甲方（乙○○）及甲○○為妨害家庭行為誠心悔悟... 」係
    指被告二人承認渠等住在一起通（相）姦而妨害其家庭之意
    ；等情在卷；被告二人就證人戊○○上開證述，除表示渠等
    並不知道所謂妨害家庭之意義為何外，其餘皆不爭執。
  (二)證人丁○○於同日到庭結證：其於97年4月22日凌晨偕同告
    訴人戊○○等人至思源街派出所報等後，隨即至上述被告甲○○住處，進入屋內見到被告乙○○穿汗衫短褲、甲○○在
    夾層樓中樓，跪在那裏，穿短袖棉質睡衣，未穿內衣，且看
    到渠二人之盥洗用具擺在一起；後來告訴人及被告二人等在
    派出所簽立離婚暨賠償協議書時，其有在場且擔任見證人，
    其有聽到及見到被告甲○○有向告訴人道歉；復供述在進入
    甲○○住處後，其有看到被告乙○○跌倒，並沒有人毆打伊
    ；嗣在簽離婚暨賠償協議書時，律師有向渠等說明協議書內
    容，其亦有看過該協議書內容，被告二人當天有承認同居，
    被告甲○○在簽該協議書前有向告訴人說伊與乙○○同居；
    各情在卷；被告二人就上開證言，除甲○○否認有向告訴人
    承認伊等同居，及表示該證人並未至樓中樓外，其餘俱無爭
    執。
  (三)參以觀之上述錄音光碟及其譯文，被告甲○○陳述其與被告
    乙○○均知彼此各有家庭，其等因情不自禁、日久生情所致
    ；乙○○住7樓，其住12樓，乙○○偶爾會到其住處居住（
    同上他卷11、12頁）及依被告乙○○身為大學教授，為高級
    知識份子及其社會經驗，對於妨害家庭所顯示在其及甲○○
    間之意義係指因渠等通、相姦行為，而妨害告訴人及其間家
    庭和諧圓滿並相互間情感受到破壞等意，殊難諉為不知；被
    告甲○○既有上開陳述，且其於83年間即曾因妨害家庭案件
    ，經臺灣基隆地方法院83年易字第616號判處有期徒刑二月
    ，得易科罰金，於同年9月21日易科罰金執行完畢，有台灣
    高等法院被告前案紀錄表附卷可憑，是就本件其與乙○○間
    之妨害家庭行為，尤難諉為不知其意為何；況苟被告二人如
    無同居及通、相姦而妨害告訴人之家庭行為，渠等豈會願意
    各自以鉅額金額賠償告訴人（詳離婚暨賠償協議書所載）且
    衡諸刑法分則第17章妨害婚姻及家庭罪章，其中除刑法第
    239條規定之通、相姦罪與被告二人之行為所引致渠等與告
    訴人簽立離婚暨賠償協議書攸關外，其餘各條（第237、238
    、240至244條）要與被告二人無涉，可見被告等明知上開協
    議書第5條所載「妨害家庭行為」係指渠等同居通、相姦行
    為，委無疑義等情以觀，在在足證被告等涉犯上開事實之事
    證明確，所辯顯係飾卸之詞；不足採信，其犯行洵堪認定。
    至被告等共同選任辯護人以通、相姦除罪化係時勢所趨云云
    ，惟因依我國現行法，通、相姦行為既仍為犯罪行為，且經
    被害人依法告訴，公訴人依法提起公訴，法院復查明被告等
    確有通、相姦之事實，要無不依法據以論罪科刑之理，併此
    敘明。
二、核被告乙○○所為，係犯刑法第239條前段之通姦罪；被告
    甲○○所為，係犯同條後段之相姦罪，應依通姦罪之刑度處
    罰。按「學理上所稱集合犯，係指行為人基於概括之犯意，
    在密切接近之一定時、地，持續實行之複次行為，依社會通
    念，客觀上足認符合一個反覆、延續性之行為觀念者；又所
    謂接續犯，乃指行為人主觀上基於單一之犯意，著手實行單
    一行為，而該行為係在密切接近之時、地，分數個舉動以接
    續或反覆施行之行為，依一般社會通念，難以強行分開，在
    刑法評價上，該接續施行之數個舉動，可認為包括一罪而言
    。」有最高法院96年度台上字第3822號判決可資參照。被告
    等戀姦情熱而至同居及通、相姦，其主觀上各基於單一之犯
    意，著手實行單一之通、相姦行為，各該行為係在密接之時
    、地反覆施行之行為，依社會通念，難以強行分開，依上揭
    說明，各應屬接續犯。爰審酌被告等素行、犯罪動機、目的
    、所生危害、犯後態度及已與告訴人成立民事和解等一切情
    狀，分別量處如主文所示之刑，並均諭知易科罰金之折算標
    準。
三、被告乙○○未曾受有期徒刑以上刑之宣告，被告甲○○於83
    年間曾犯妨害家庭罪經判處有期徒刑二月，同年9月21日易
    科罰金執行完畢，其後即未曾受有期徒刑以上刑之宣告，均
    有臺灣高等法院被告前案紀錄表在卷可證，渠等於案發時即
    與告訴人達成民事上和解，賠償其損害，有離婚暨賠償協議
    書存卷可按，經此教訓，當知所悔悟，而無再犯之虞，本院
    認為所宣告之刑，以暫不執行為適當，爰各併予宣告緩刑貳
    年，以勵自新。
據上論斷，應依刑事訴訟法第299條第1項前段，刑法第239條前
段、後段、第41條第1項前段、第74條第1項第1款、第2款判決如
主文。
本案經檢察官李濠松到庭執行職務。
中    華    民    國    98    年    3     月    27    日
                  刑事第十二庭  法  官  李英豪
以上正本證明與原本無異。
如不服本判決應於收受送達後10日內向本院提出上訴書狀，並應
敘述具體理由；其未敘述上訴理由者，應於上訴期間屆滿後20日
內向本院補提理由書（均須按他造當事人之人數附繕本）「切勿
逕送上級法院」。
告訴人或被害人如對於本判決不服者，應具備理由請求檢察官上
訴，其上訴期間之計算係以檢察官收受判決正本之日期為準。
                                書記官  巫美華
中    華    民    國    98    年    3     月    30    日
附錄本案論罪科刑法條全文
刑法第239條：
有配偶而與人通姦者，處1年以下有期徒刑，其相姦者，亦同。


司法院資訊處製作；財團法人民間司法改革基金會備份。
